臺灣臺北地方法院民事判決　九十一年度勞訴字第一一五號
　　原　　　告　丙○○
　　訴訟代理人　乙○○
　　被　　　告　台灣汽車客運股份有限公司
　　法定代理人　甲○○
右當事人間給付薪資事件，本院判決如左：
    主    文
原告之訴及其假執行之聲請駁回。
訴訟費用由原告負擔。
    事    實
甲、原告方面：
一、聲明：
（一）被告應給付原告新台幣（下同）一百二十一萬九千三百四十八元暨自民國九十
      一年七月六日起至清償日止按年息百分之五計算之利息。
（二）願供擔保請准宣告假執行。
二、陳述：
（一）原告於六十七年二月一日起受僱於被告，在被告公司第三運輸處高雄醫務室擔
      任護士職務，卻遭被告公司自八十三年十月一日起非法解僱，經原告提起確認
      僱傭關係存在之訴，由台灣高雄地方法院以八十四年度勞訴字第一號民事判決
      原告勝訴，並於八十四年七月二十四日確定在案。被告在敗訴後仍拒絕受領原
      告提供之勞務，經原告提起給付薪資訴訟，請求被告給付自八十三年十月一日
      起迄八十六年七月三十一日止之薪資，分別經台灣高雄地方法院以八十四年度
      勞訴字第二十九號判決、台灣高等法院高雄分院八十七年度勞上更（二）第四
      號民事判決、最高法院八十九年度台上字第二一三八號民事裁定判命被告應如
      數給付，並由原告全部受領完畢。
（二）嗣經原告再以督促程序繼續請求被告給付自八十六年八月一日起迄九十年三月
      三十一日止之薪資，合計一百二十九萬五千四百零四元，由台灣台北地方法院
      核發支付命令並確定在案。原告就上開薪資金額及訴訟費用等款項，擬向被告
      如數受領時（下稱第一筆款）曾出具「聲明書」載明，「上開第一款金額經雙
      方同意改視同離職金。為此俟本給付款項兌現後，立書人依約所簽之離職文件
      ，即生效力。」等語。，但被告不願接原告上開聲明，且未承諾「若其提出辭
      呈，即得領取離職金」，此有被告書函為憑。嗣經原告擬另向第三人台灣銀行
      國庫部領取一百三十二萬七千三百四十八元（下稱第二筆款）時，兩造就領取
      該筆款項之性質亦有認知之差距，被告主張前已領取之第一筆款項為「薪資」
      ，故原告不得以給付薪資之支付命令為執行名義而重複令取第二筆款，此可調
      閱台灣台北地方法院檢察署九十年度偵字第一六二八一號、九十一年偵續字第
      一十三號刑事偵察卷即可明暸。換言之，被告既不同意原告所提出之聲明書內
      容，將第一筆款項視同離職金，則原告聲明離職顯然並未因上開條件成就而生
      終止勞動契約之效力，兩造間之僱傭關係繼續存在，則被告自應仍有給付薪資
      之義務。原告自得請求九十年四、五、六月份之薪資，按每月二萬九千四百四
      十一元計算，合計為八萬八千三百二十三元，另被告自九十年七月一日起因公
      司虧損而終止全體員工之勞動契約，並依勞動基準法（下稱勞基法）所訂退休
      標準結算離職金，原告自得相同標準，請求給付離職金，而原告自六十七年二
      月一日起受僱於被告，已為前述所是認，故原告年資自六十七年二月一日起迄
      九十年六月三十日止，合計二十三年又五月，離職金為一百一十三萬一千零二
      十五元。
（三）對被告答辯之陳述：
    １原告係於九十一年七月十八日委託本人之配偶乙○○出具聲明書赴公司領取款
      項。惟該聲明書載明「上開第一款金額經雙方同意改視同離職金。為此俟本給
      付款項蠟據兌現後，立書人依約所簽之離職文件即生效力。」並無記載撤回強
      制執行之文句或意思表示。該聲明書先經被告公司經辦人員同意後，再依公司
      經辦人員之意思由原告之配偶當場代為書寫辭職書（連職辭書之紙張均為被告
      公司所提供，惟其故意台北市政府用籤）。始得為領取該款項之手續，另查該
      強制執行案件，係原告本人名義聲明之，並無委任第三人為訴訟代理人，且被
　    告公司知之甚詳。
    ２原告未曾重複收受被告所立之公庫支票（支票號碼為FA0000000）亦未曾持上
　　　開票據向台灣銀行請求付款提示，亦非於九十一年一月二十三日將上開公庫支
　　　票背書轉讓予被告。
    ３原告向被告領取應給付之薪資，前後數次，若非經由公司主動通知，即由原告
　　　具聲請書或陳情書，俟公司通知後即前往領取。再於同年年終發給薪資扣繳憑
　　　單以申報所得稅，領取薪資未曾有聽說過要寫辭職書之規定。
    ４另原告向被告受領款項（第一筆款）前出示聲明書交予被告公司主辦人詳閱後
      ，再依主辦人之意思，當場由受託人代為書寫辭職書，包括生效日期，及文中
      「高雄分公司」字樣塗銷均係出自被告公司之主辦人員之指示。原告則留影本
      ，後始得辦理受領款項手續。事後被告不願接受原告聲明書所聲明事項，且表
      明承諾「若其提出辭呈即得領取離職金」，然原告之聲明書確載明「上開第一
      款金額經雙方同意改視同離職金。為此俟本給付款票據兌現後，立書人依約所
      簽之離職文件即生交力。」惟被告竟取得原告之辭職書後再否認其等有同意該
      聲明，並向台北市第一分局提出告訴，阻止原告領取依支付命令為執行名義之
      第二筆款。
    ５被告既已聲明「不同意原告聲明書第二項之聲明，及未承諾提出辭職可領取離
      職金等」，且原告已返還領取之第一筆改視同離職金之款項。為此原告辭職書
      成就之條件已不存在。另被告應予原告復職及應給付積欠薪資及遲延給付之利
      息為被告所明知，且被告公司並於八十九年十一月八日函知原告承諾應讓原告
      復職等在案，卻違反承諾，非但不讓原告復職，且因改制民營與公司員工終止
      勞動契約竟未將原告納入資遺員工名冊，亦不發給自八十六年八月一日至九十
      一年三月三十一日止應給付之薪資，並無誠信可言。
　　６綜上所述，原告與被告間之僱傭關係繼續存在，被告自應有給付之義務。另被
　　　告已於九十年七月一日終止全體員工之勞動契約，原告自得依同等標準受給離
　　　職金。
三、證據：提出台灣高雄地方法院八十四年度勞訴字第一號判決及其確定證明書影本
    各一份、台灣高雄地方法院八十四年勞訴字第二十九號判決影本一份、台灣高等
    法院高雄分院八十五年度勞上易字第一號判決影本一份、八十七年勞上更（二）
    字第四號判決影本一份、最高法院八十七年度台上字第一四一六號判決影本一份
    、八十九年度台上字第二一三八號裁定影本一份、台灣台北地方法院九十年促字
    第一一五○六號支付命令及其確定證明書影本各一份、聲明書影本一份、辭職書
    影本一份、被告公司九十年十一月二日函影本為證。
乙、被告方面：
一、聲明：主文第一項所示，及為以供擔保為條件之假執行宣告。
二、陳述：
（一）原告自六十七年二月一日起至七十五年六月三十日止，受僱於被告所屬高雄福
      利社，並自七十五年七月一日起改由被告以一年一聘方式僱用，迄八十三年十
      一月三十一日止，從未間斷。被告雖曾以其所屬第三運輸處高雄醫務室裁撤為
      由而解雇原告，然經台灣高雄地方法院八十四年度勞訴字第一號確定判決（參
      原證一號），確認兩造間之僱傭關係存在。原告嗣又依據兩造間之僱傭契約，
      向台灣高雄地方法院提出給付薪資訴訟，經歷審判決確定被告應給付原告自八
      十三年十二月一日起至八十六年七月三十一日止之薪資（參原證二號至原證五
      號），每月薪資則以原告於八十三年十一月之薪資三萬零三百元扣除八百五十
      九元計二萬九千四百四十一元計算，而被告亦已確實依據上開確定判決而為給
      付。原告復於九十年三月間向台灣台北地方法院聲請核發支付命令（參原證六
      號），請求被告給付自八十六年八月一日起至九十年三月三十一日止之薪資，
      以每月薪資二萬九千四百四十一元計算，共計一百二十九萬五千四百零四元。
      原告並於上開支付命令確定後，向台灣台北地方法院民事執行處聲請強制執行
      ，被告遂依台灣台北地方法院民事執行處之執行命令，開立一百三十二萬七千
      三百四十八元之台灣銀行公庫支票交付予原告。
（二）然於九十年七月間，原告出具聲明書（參原證八號），委託其配偶乙○○為特
      別代理人，代向被告請領薪資、利息、請求發還勞保費、福利金、互助金、以
      及訴訟費用等共計一百四十一萬四千八百七十六元整，並代為辦理相關手續外
      ，此外，原告尚聲明同意被告將積欠之薪資改以離職金之名義給付，另出具一
      紙辭職書（詳參原證八號），表示於九十年四月一日起辭職。訴外人乙○○確
      於九十年七月十七日至被告公司請款，且承諾撤回原告依確定支付命令所為之
      強制執行程序，被告乃同意聲明書所載內容，並於明日另開立面額為新台幣一
      百四十一萬四千八百七十六元整之台灣銀行國庫專戶存款支票（支票號碼為
      BC0000000號）交付予訴外人乙○○，該紙支票並已經原告兌領。然而，原告
      卻於九十年七月二十七日，重複持被告依台灣台北地方法院民事執行處之執行
      命令函所開立之公庫支票（支票號碼為FA0000000），向台灣銀行提示請求付
      款，惟經被告以原告違反刑法詐欺罪提起告訴後，原告於九十一年一月二十三
      日將上開公庫支票背書轉讓予被告，被告始撤銷對原告之告訴。詎料，今原告
      又以兩造間之僱傭關係於九十年四月一日後仍存續至同年六月三十一日止，提
      起本訴，請求被告另行給付九十一年四月一日起至六月三十日止之薪資計八萬
      八千三百二十三元，以及一百一十三萬一千零二十五元之退休金。
（三）按原告於九十年四月一日起即已自願離職，原告實不得請求被告給付九十年四
      月一日起至九十年六月三十日之工資：
      查原告於九十年七月間出具聲明書（參原證八號），聲明已生受被告所給付包
      括自八十六年八月一日起至九十年三月三十一日止之薪資、遲延利息、被告應
      發還之勞保費、福利互助金、訴訟費用等共計一百四十一萬四千八百七十六元
      ，而原告於系爭聲明書第二點亦聲明其同意將其自八十六年八月一日起至九十
      年三月三十一日止之薪資計一百二十九萬五千四百零四元，改為離職金，而原
      告更隨同系爭聲明書提出辭職書，明確表明自九十年四月一日起離職。茲原告
      與被告間之僱傭契約經法院判定為不定期僱傭契約，依據民法第四百八十八條
      第二項之規定，未定期限僱傭契約之各當事人得隨時終止契約，而參照勞動基
      準法第十五條第二項之規定，勞工確有終止勞動契約之權利。原告既然已依據
      勞基法第十五條之規定提出辭職書，表示於九十年四月一日起離職（參原證八
      號），則原告終止僱傭契約之效力自九十年四月一日起即已發生，而不需經過
      被告之同意。因此，於是日起，原告與被告間已無僱傭關係存在，從而，原告
      已不得請求被告給付自九十年四月一日起至九十年六月三十日止之薪資計八萬
      八千三百二十三元整。
（四）依據勞基法第十八條規定，原告亦不得向被告請求給付資遣費或退休金：
      按勞基法第十八條規定：有左列情形之一者，勞工不得向雇主請求加發預告期
      間工資及資遣費：一、依第十二條或第十五條規定終止勞動契約者....。再者
      ，原告既然已依勞基法第十五條第二項之規定，以辭職書表示於九十年四月一
      日起終止兩造間之僱傭契約，依據前揭規定，原告即不得請求被告給付任何資
      遣費或離職金。再者，原告於九十年四月一日起即已終止兩造間之僱傭契約，
      雖被告於九十年七月一日起因公司虧損而終止全體勞工之勞動契約，原告斯時
      已非被告僱用之員工，自不得以被告公司資遣全體勞工為由，辦理退休而請求
      被告依據勞基法所定退休標準結算退休金。
三、證據：台灣銀行國庫專戶存款支票（支票號碼為BC0000000號）、（支票號碼為
    FA0000000）影本各一張。
    理    由
一、本件原告起訴主張：原告曾以督促程序繼續請求被告給付自八十六年八月一日起
    迄九十年三月三十一日止之薪資，合計一百二十九萬五千四百零四元，由台灣台
    北地方法院核發支付命令並確定在案，原告就第一筆款曾出具「聲明書」載明，
    「上開第一款金額經雙方同意改視同離職金，為此俟本給付款項兌現後，立書人
    依約所簽之離職文件，即生效力。」等語，但被告不願接原告上開聲明，且未承
    諾「若其提出辭呈，即得領取離職金」，嗣經原告擬另行第三人台灣銀行國庫部
    領取第二筆款時，兩造就領取該筆款項之性質亦有認知之差距，被告主張前已領
    取之第一筆款項為「薪資」，故原告不得以給付薪資之支付命令為執行名義而重
    複令取第二筆款，因之，被告既不同意原告所提出之聲明書內容，將第一筆款項
    視同離職金，則原告聲明離職顯然未因上開條件成就而生終止勞動契約之效力，
    兩造間之僱傭關係繼續存在，則被告自應仍有給付薪資之義務，原告自得請求九
    十年四、五、六月份之薪資，按每月二萬九千四百四十一元計算，合計為八萬八
    千三百二十三元，另被告自九十年七月一日起因公司虧損而終止全體員工之勞動
    契約，並依勞基法所訂退休標準結算離職金，原告自得相同標準，請求給付離職
    金，而原告自六十七年二月一日起受僱於被告，已為前述判決所是認，故原告年
    資自六十七年二月一日起迄九十年六月三十日止，合計二十三年又五月，離職金
    為一百一十三萬一千零二十五元等語。
二、被告則抗辯：被告曾向法院對原告發支付命令並確定，原告於上開支付命令確定
    後，向貴院民事執行處聲請強制執行，依民事執行處之執行命令，開立一百三十
    二萬七千三百四十八元之台灣銀行公庫支票交付予原告，然於九十年七月間，原
    告出具聲明書，委託其配偶乙○○為特別代理人，代向被告請領薪資、利息、請
    求發還勞保費、福利金、互助金、以及訴訟費用等共計一百四十一萬四千八百七
    十六元整，並代為辦理相關手續，此外，原告尚聲明同意被告將積欠之薪資改以
    離職金之名義給付，另出具一紙辭職書，表示於九十年四月一日起辭職；乙○○
    確於九十年七月十七日至被告公司請款，且承諾撤回原告依確定支付命令所為之
    強制執行程序，被告乃同意聲明書所載內容，並於明日另開立面額為新台幣一百
    四十一萬四千八百七十六元整之台灣銀行國庫專戶存款支票交付予乙○○，該紙
    支票並經原告兌領，然而，原告卻於九十年七月二十七日，重複持被告依貴院民
    事執行處之執行命令函所開立之公庫支票，向台灣銀行提示請求付款，被告乃以
    原告違反刑法詐欺罪提起告訴後，原告復於九十一年一月二十三日將上開公庫支
    票背書轉讓予被告，始撤銷對原告之刑事告訴；詎料今原告又以兩造間之僱傭關
    係於九十年四月一日後仍存續至同年六月三十一日止提起本訴，是為違反聲明書
    所示，其請求並無所據等語，資為抗辯。
三、本件原告主兩造之僱傭契約關係，經最高法院判決確定存在，被告於前揭判決確
    定後，拒絕原告之服勞務請求，經原告依督促程序對被告發支命令，請求被告應
    給付自八十六年八月一日起至九十年三月三十一日止之薪資第一筆款金額後，原
    告並聲請法院對被告為強制執行，被告即開立第二筆款金額之支票交付於原告，
    有其提出之台灣高雄地方法院八十四年度勞訴字第一號判決及其確定證明書、台
    灣高雄地方法院八十四年勞訴字第二十九號判決、台灣高等法院高雄分院八十五
    年度勞上易字第一號判決、八十七年勞上更（二）字第四號判決、最高法院八十
    七年度台上字第一四一六號判決、八十九年度台上字第二一三八號裁定、台灣台
    北地方法院九十年促字第一一五○六號支付命令及其確定證明書，被告就上開事
    實亦不否認，應堪信為真實。
四、嗣於九十年七月間，原告主張曾出具聲明書，就上開第一筆款金額向被告如數受
    領時並載明「上開第一款金額經雙方同意改視同離職金。為此俟本給付款項兌現
    後，立書人依約所簽之離職文件，即生效力。」等語，但被告不願接原告上開聲
    明，且未承諾「若其提出辭呈，即得領取離職金」；被告則辯稱原告曾於前揭聲
    明書提出時，並隨同提出辭職書，表明前揭第一款金額視為離職金，雙方間之僱
    傭關係已因被告之辭職而消滅等語，雙方各執一詞，是本件應審究者為，雙方間
    之僱傭關係是否已因原告受領款項後即為消滅。
五、原告提出前揭聲明書時，隨同提出辭職書，且原告於本院審理時，亦自承已收到
    被告所開立之一百四十一萬元之支票並已兌現，惟指稱該款項是薪資（見九十一
    年八月二十七日言詞辯論筆論）不是離職金等詞，惟如被告所辯，被告於支付命
    令確定後，即有依支付命令所載之一百二十九萬五千四百零四元支付之義務，加
    計遲延利息、代扣之勞保費、福利金、互助金及訴訟費用等合計為一百四十一萬
    四仟八百七十六元，核與原告聲明書所載之收到款項相符。
六、原告自承於收受前開金額時，復提出辭職書，經被告所收受，則原告之辭職之意
    思表示，依民法第九十五條第一項「非對話而為意思表示者，其意思表示，以通
    知達到相對人時發生效力」規定，故因送達於被告而生效力。雖原告謂被告不同
    意接受原告上述聲明，且未承諾「若其提出辭呈，即得領取離職金」云云，惟該
    一百四十一萬餘元之支票既已兌現，依聲明書所載原告所簽之離職文件，即生效
    力，若被告不同意原告之聲明書所載，將前揭金額作為離職金，其又怎會將上開
    金額開立支票予原告，並收受聲明書及離職書。原告主張被告不接受上述聲明，
    除前所述情形外，並未舉證被告有何不同意又收受辭職書並開立支票一事，其主
    張並不足採信
七、綜上所述，原告已提出辭呈於九十一年四月一日起生效力，兩造之僱傭契約又經
    法院判定為不定期契約，依據民法第四百八十八條第二項規定，未定期限僱傭契
    約之各當事人得隨時終止契約，依勞基法第十五條第二項之規定，勞工亦有終止
    勞動契約之權利。原告既已依據勞基法第十五條之規定提出辭職書，表示於九十
    年四月一日起離職，則原告終止僱傭契約之效力自九十年四月一日起即已生效，
    而不需經過被告之同意。因此，於是日起，原告與被告間已無僱傭關係存在。從
    而，原告依勞基法第十八條規定請求被告給付自九十年四月一日起至九十年六月
    三十日止之薪資計八萬八千三百二十三元與九十年七月一日以後之資遺費，應屬
    無據，為無理由，不應准許。原告之訴既無理由，其假執行之聲請亦失所附麗，
    併予駁回。
八、據上論結，本件原告之訴無理由，依民事訴訟法第七十八條規定，判決如主文。
中　　　華　　　民　　　國　　九十一　　年　　　十　　　月　　十五　　　日
                              　勞工法庭　法　官   李維心
右為正本係照原本作成
如對本判決上訴，須於判決送達後二十日內向本院提出上訴狀
中　　　華　　　民　　　國    九十一　　年      十      月    十五      日
~B法院書記官　林梅珍
